Inventaris van het archief van de Commissie Dienstplicht (Commissie Meijer), 1990-1992
Nationaal Archief, Den Haag
Ministerie van Defensie: Commissie Dienstplicht (Commissie Meijer)
Defensie / Cie. Dienstplicht
1990-1992
D48
2.20 meter; 84 inventarisnummers.
Nationaal Archief, Den Haag
Commissie dienstplicht (Commissie Meijer), 1991-1992
De commissie dienstplicht werd ingesteld door minister van Defensie in september 1991. Ze had tot taak advies uit te brengen over de toekomst van de dienstplicht en de duur van de eerste oefening. Het eindrapport van de commissie verscheen in 1992. Het bevat onder andere stukken betreffende de instelling, taak en samenstelling van de commissie, stukken van vergaderingen met bijlagen, onderzoek naar de dienstplicht in andere landen, studies naar gevolgen van afschaffing dienstplicht, stukken inzake de wijzigende internationale veiligheidssituatie en de taakstelling van de krijgsmachtdelen en overige ingekomen en uitgaande stukken. Verder bevat het ook nog documentatie betreffende dienstplicht.
Archiefvorming
Geschiedenis van de archiefvormer
De commissie dienstplicht werd ingesteld door minister van Defensie in september 1991
19-9-1991, Ministerie van Defensie, beschikking nr. DJZ / Wetgeving en Publiekrecht, D 90/291/19080.
. Tot voorzitter werd benoemd W. Meijer, commissaris der Koningin in Drenthe. Leden waren G.L.J. Huyser, generaal der Infanterie b.d., mr. M.J.E.M. Jager, mevrouw G.W. van Montfrans-Hartman, prof. dr. ir. J.J.C. Voorhoeve, prof. dr. P.B. Lehning. Secretaris was mr. L.V. Mazel.
De commissie had tot taak advies uit te brengen over de toekomst van de dienstplicht en de duur van de eerste oefening. De commissie richtte zich in de eerste plaats op het onderzoek naar de vraag of het wenselijk dan wel noodzakelijk is de dienstplicht te handhaven dan wel af te schaffen. Het eindrapport van de commissie verscheen in 1992.
Geschiedenis van het archiefbeheer
Het archief is na de opheffing van de commissie ingeleverd bij het Semi-Statisch Archief (SSA) van de Centrale Organisatie en na de opheffing van het SSA in 1994 overgedragen aan het Centraal Archievendepot van het Ministerie van Defensie.
Het archief heeft in 1993 een eerste bewerking gehad bij het SSA van de Centrale Organisatie en is ontsloten met een eenvoudige plaatsingslijst.
De verwerving van het archief
Overbrenging van een overheidsarchief
Inhoud en structuur van het archief
2.13
Inhoud
Er is hier sprake van een commissiearchief. Om tot een weloverwogen besluit te komen zijn verschillende personen en instellingen gevraagd om hun standpunt bekend te maken inzage het vraagstuk of de dienstplicht gehandhaafd of afgeschaft diende te worden. Verder zijn een groot aantal stukken, documentatie en boeken betreffende de dienstplicht verzameld.
Selectie en vernietiging
Conform de vastgestelde selectielijst militaire operatiën voor wat betreft de zorgdrager minister van Defensie zijn er bij de bewerking van dit archief in 2006 behoudens enige dubbelen geen archiefbescheiden uit dit archief vernietigd.
Aanwijzingen voor de gebruiker
Openbaarheidsbeperkingen
Volledig openbaar.
Materiële beperkingen
Aanvraaginstructie
Openbare archiefstukken kunnen online worden aangevraagd en gereserveerd. U kunt dit ook via de terminals in de studiezaal van het Nationaal Archief doen. Om te kunnen reserveren dient u de volgende stappen te volgen:
U maakt een profiel aan op www.gahetna.nl, en logt vervolgens in
Via de archiefinventaris (alleen de beschrijvingen met rode nummers) selecteert u het gewenste archiefstuk door op de knop 'Reserveren' te klikken
In het volgende scherm geeft u aan op welke dag u het archiefstuk wilt inzien
Indien u zich bevindt in de studiezaal en een tafelnummer heeft ontvangen kunt u dit nummer vermelden. Als u geen tafelnummer heeft kunt u tafelnummer 777 laten staan
Vervolgens bevestigt u uw reservering door deze te versturen.
Verwant materiaal
Beschikbaarheid van kopieën
Beschrijving van de series en archiefbestanddelen
- Algemeen
  - Stukken betreffende de instelling, taak en samenstelling van de commissie., 1991; 1; 1 omslag
  - Informatiepakket voor de leden van de commissie., 1991; 2; 1 omslag
  - Agenda van vergaderingen, met bijlagen, 1991-1992; 3-15; 13 omslagen
    - 1991 okt, 3
    - 1991 nov, 4
    - 1992 dec, 5
    - 1992 jan, 6
    - 1992 febr, 7
    - 1992 mrt, 8
    - 1992 apr, 9
    - 1992 mei, 10
    - 1992 juni, 11
    - 1992 juli, 12
    - 1992 sept. 2, 13
    - 1992 sept. 10, 14
    - 1992 sept. 15, 15
  - Stukken betreffende voortgangsrapportages, 1992; 16; 1 omslag
  - Naar een dienstplicht nieuwe stijl, advies van de commissie dienstplicht, 1992; 17; 1 deel
  - Achtergrondbundel - Behorende bij rapport 'Naar dienstplicht nieuwe stijl' van de commissie dienstplicht, 1992; 18; 1 deel
  - Stukken betreffende de aanbieding van het eindrapport aan de minister van Defensie, 1992; 19; 1 deel
  - Stukken betreffende de opheffing van de commissie, 1992; 20; 1 omslag
- Ingekomen en uitgaande stukken
  - Stukken betreffende consequenties die een eventuele afschaffing of wijziging in de structuur van de dienstplicht zou hebben voor het militair ruimtebeslag, 1991; 21; 1 omslag
  - Stukken betreffende het voorbereiden en (laten) uitvoeren van een pilotstudy naar de factoren die van invloed zijn op het aangaan van een dienstverband met Defensie en een evaluatieonderzoek onder (oud) dienstplichtigen naar hun perceptie van een aantal voor- en nadelen van de dienstplicht, 1991; 22; 1 pak
  - Stukken betreffende een oproep in de Staatscourant en de Defensiekrant aan alle mogelijke belanghebbenden personen en instellingen om standpunten kenbaar te maken inzake het vraagstuk of de dienstplicht dient te worden afgeschaft dan wel gehandhaafd, 1991-1992; 23; 1 omslag
  - Stukken betreffende een arbeidsmarktonderzoek voor een toekomstig, vrijwillig kader na afschaffing van de dienstplicht, 1991-1992; 24-28; 5 omslagen
    - Vergaderstukken en correspondentie van de Begeleidingscommissie, 1991-1992, 24
    - Opdracht en contract met Research voor beleid, 1992, 25
    - Eerste, tweede en derde interim-rapport, 1992, 26
    - Bevindingen en commentaren op concepten, interim-rapportages en eindrapport. 1992, 27
    - Brieven van Research voor Beleid B.V. aan de secretaris en leden van de commissie inzake het aanbieden van het eindrapport en het basisrapport van het door hen uitgevoerde arbeidsmarktonderzoek, met bijlage, 1992, 28
  - Stukken betreffende onderzoek naar de ontwikkeling van het instituut dienstplicht in andere NAVO-landen, 1991-1992; 29; 1 omslag
  - Stukken betreffende de jaaroverzichten van dienstplichtgegevens over 1991 en 1992, 1991-1992; 30; 1 omslag
  - Stukken betreffende de rekrutering en werving van vrijwilligers voor de krijgsmacht in de Verenigde Staten, 1991-1992; 31; 1 pak
  - Stukken betreffende grondwettelijke en juridische aspecten verbonden aan een mogelijke afschaffing of handhaving van de dienstplicht, 1992; 32; 1 pak
  - Stukken inzake de wijzigende internationale veiligheidssituatie en de taakstelling van de krijgsmachtdelen, 1992; 33; 1 omslag
  - Stukken betreffende macro-economische effecten van het afschaffen van de dienstplicht, 1992; 34; 1 omslag
  - Stukken betreffende richtlijnen inzake deelname aan publiciteitsactiviteiten van leden van de commissie alsmede publicitaire activiteiten van leden van, door of vanwege de commissie, 1992; 35; 1 omslag
  - Stukken betreffende een onderzoek naar de invoering van een maatschappelijke dienstplicht, 1992; 36; 1 pak
  - Stukken betreffende de vrijstellingsregeling voor de dienstplicht, 1992; 37; 1 omslag
  - Stukken betreffende werkbezoeken van commissieleden aan enkele eenheden, 1992; 38; 1 omslag
  - Stukken betreffende een wijziging in de Zwitserse Grondwet welke vervangende dienstplicht voor dienstplichtigen met gewetensbezwaren mogelijk maakt, 1992; 39; 1 omslag
  - Stukken betreffende een bezoek van de Zweedse parlementaire commissie dienstplicht, 1992; 40; 1 omslag
  - Keuzebibliografie over de discussie rond de Nederlandse dienstplicht in zijn huidige vorm, Rob Guit, 1992; 41; 1 stuk
  - Brief van A. de Graaff, VVD Defensiecommissie, inzake de aanbieding van het rapport: De Militaire dienstplicht afschaffen?, met bijlage, 1992; 42; 1 stuk
  - Nota van de plaatsvervangend directeur Algemene Beleidszaken inzake de toezending van een bundel met teksten die werden gehouden tijdens het seminar The armed forces in democratic societies, georganiseerd door het conflict preventie centrum van de CSVE, met bijlage, 1992; 43; 1 stuk
  - Brief van de Adviesraad Vrede en Veiligheid inzake de aanbieding van het rapport Wat is vrede ons waard? - 10 De Verenigde Naties na de koude oorlog, net bijlage, 1992; 44; 1 stuk
  - Brief van dhr. F.J.H. Don, onderdirecteur van het Centraal Planbureau inzake de aanbieding van de concepttekst voor hoofdstukken 1-3 van het nationale deel van de lange termijnstudie Nederland in drievoud. - Een scenariostudie van de Nederlandse economie 1990-2015, met bijlage, 1992; 45; 1 stuk
  - Stukken betreffende de algemene politieke en financiële beschouwingen in de Tweede Kamer, 1992-1993; 46; 1 omslag
- Documentatie
  - Rapport van de commissie werkelijke diensttijd dienstplichtigen. Z.p., 1959; 47; 1 stuk
  - Rapport van de commissie dienstplichtvoorzieningen. Z.p., 1966; 48; 1 stuk
  - Bezoldiging van dienstplichtige militairen. - Tweede interimrapport van de Interdepartementale commissie dienstplichtbeleid. Z.p., 1969; 49; 1 stuk
  - Dienstvervulling naar keuze. - Een weg tot vergroting van het vrijwilligersaandeel bij de Nederlandse krijgsmacht. 's-Gravenhage., 1972; 50; 1 stuk
  - De toekomst van de Nederlandse defensie. - Bevindingen en aanbevelingen van de Commissie van Civiele en Militaire Deskundigen. 's-Gravenhage., 1972; 51; 1 stuk
  - Het uitstelbeleid. - Vijfde interimrapport van de Interdepartementale commissie dienstplichtbeleid. Z.p., 1972; 52; 1 stuk
  - Nota aan de minister inzake de aanbieding van het zesde interimrapport van de Interdepartementale commissie dienstplichtbeleid inzake het vrijstellingsbeleid, met bijlage, 1972; 53; 1 stuk
  - Eindverslag. Interdepartementale commissie dienstplichtbeleid. Z.p., 1972; 54; 1 stuk
  - Vrijwilligersleger, voor en tegen. - Een bijdrage tot de oordeelsvorming binnen de Nederlandse vrouwenorganisaties. 's-Gravenhage., 1975; 55; 1 stuk
  - Een onderzoek naar de bereidheid tot vrijwillige dienstneming. - Deel 1. Rapportage. Onafhankelijk onderzoek op verzoek van de staatscommissie van advies inzake de personeelsvoorziening voor de krijgsmacht. 's-Gravenhage., 1976; 56; 1 stuk
  - Perspectief en kritiek op de discussie rondom de dienstplicht in Nederland 1960-1974. 's-Gravenhage., 1976; 57; 1 stuk
  - Verslag van de openbare hoorzittingen over de wenselijkheid van een overgang naar een kader-vrijwilligers-krijgsmacht. 's-Gravenhage., 1976; 58; 1 stuk
  - Verplicht of vrijwillig dienen. - Een onderzoek naar de wenselijkheid en mogelijkheid van een vrijwilligerskrijgsmacht. Eindrapport van de Staatscommissie van advies inzake de personeelsvoorziening voor de krijgsmacht. 's-Gravenhage., 1977; 59; 1 stuk
  - Dienen in de toekomst. Rapport van de Commissie Onderzoek Dienstplichtsystemen. Z.p., 1980; 60; 1 stuk
  - Circulaire van C.J.L. van Lent, staatssecretaris van Defensie, inzake de toezending van de resultaten van een studie naar de bezoldiging van dienstplichtige militairen, met bijlage, 1981; 61; 1 stuk
  - Stukken inzake de taak van, gesprekken met en adviezen van de Maatschappelijke Raad voor de Krijgsmacht, 1983, 1985-1986, 1991-1992; 62; 1 pak
  - De taal van de dienstplichtcultuur. Jan van der Meulen. Assen., 1984; 63; 1 stuk
  - Pakketvergelijking dienstplichtigen. - Tweede deelrapport van de stuurgroep pakketvergelijking Ministerie van Defensie. 's-Gravenhage., 1985; 64; 1 stuk
  - Eindrapport van de projectgroep aanpassing diensttijden, 1986; 65; 1 band
  - Jeugd, cultuur en krijgsmacht - Over culturele veranderingen en hun invloed op krijgsmacht en jeugd. H.J.H. Brentjens, J.A. Stalpers en Ch.F. Turpijn. Breda: Koninklijke Militaire Academie., 1987; 66; 1 stuk
  - Kernvraag. - Dienstplicht en dienstweigering, 1987; 67; 1 stuk
  - Onderzoek werving Koninklijke Landmacht. Managementrapport. 's-Gravenhage: NSS Marktonderzoek., 1989; 68; 1 stuk
  - De Koninklijke Landmacht als mogelijke werkgever. - Verslag van een reeks groepsdiscussies met 12- tot 15-jarigen (pre-recruitment). 's-Gravenhage: NSS Marktonderzoek., 1989; 69; 1 stuk
  - Rapport inzake de demografische ontwikkelingen in Nederland en de omringende landen, 1989-1991; 70; 1 omslag
  - Leidinggeven dienstplichtige onderofficieren. J.W. Jetten en S.C. Vastenhout. 's-Gravenhage: Directie Personeel Koninklijke Landmacht, afdeling Gedragswetenschappen., 1990; 71; 1 stuk
  - De verbeelding van de soldaat. - Moderne oorlog en klassieke militaire cultuur. Jan van der Meulen. Assen/Maastricht., 1990; 72; 1 stuk
  - Knipselkranten inzake de dienstplicht, 1990-1992; 73-75; 3 omslagen
    - 1990 - 1992 mrt 4., 73
    - 1992 mrt 24 - sept., 74
    - 1992 okt. - dec, 75
  - Rapporten opgesteld door de het Nederlands Instituut voor internationale betrekkingen Clingendael inzake de dienstplicht, 1990, 1992; 76; 1 omslag
  - Stukken inzake onderzoeken uitgevoerd in opdracht van de Algemene Vereniging Nederlandse Militairen inzake het dienstplichtbeleid, 1990, 1992; 77; 1 omslag
  - Nota's opgesteld door de Vereniging voor Dienstplichtig Militairen inzake het dienstplichtbeleid, 1990, 1992; 78; 2 stukken
  - Stukken betreffende de behandeling van Defensienota 1991 in de Tweede Kamer, 79; 1 omslag
  - Stukken betreffende de oprichting van een Luchtmobiele brigade, 1991; 80; 1 omslag
  - Beroepsleger: in of naast de samenleving? - Sociaal-wetenschappelijke vragen, theoretische antwoorden, en empirische bevindingen, omtrent de positie van beroepsmilitairen in Nederland. Charles J. Jansen. Nijmegen: Studiecentrum voor vredesvraagstukken., 1991; 81; 1 stuk
  - Van vijandbeeld naar vriendbeeld! Van dienstplicht naar beroepsleger? - Verslag van een opinieonderzoek onder de bevolking en binnen de krijgsmacht, uitgevoerd in opdracht van Studiecentrum voor Vredesvraagstukken, Koninklijke Militaire Academie, Stichting Maatschappij en Krijgsmacht, Stichting Studiefonds Medische Polemologie. Bert Bomert en Leon Wecke (red). Nijmegen: Studiecentrum voor vredesvraagstukken., 1991; 82; 1 stuk
  - Waarheen met de dienstplicht? - Een overzicht van argumenten op basis van literatuuronderzoek. P.J.R. Baeten.'s-Gravenhage: Directie Personeel Koninklijke Landmacht, afdeling gedragswetenschappen., 1991; 83; 1 stuk
  - KL 2000: een beroepsleger? A.W.P. Feenstra. Hogere Krijgsschool., 1991; 84; 1 stuk